【裁判字號】    89,交易,13
【裁判日期】    890229
【裁判案由】    過失傷害
【裁判全文】
臺灣板橋地方法院刑事判決                          八十九年度交易字第一三號
    公  訴  人  臺灣板橋地方法院檢察署檢察官
    被      告  乙○○
右列被告因過失傷害案件，經檢察官提起公訴（八十八年度偵字第一七三三二號），
本院判決如左：
    主  文
乙○○因過失傷害人，處拘役肆拾日，如易科罰金，以參佰元折算壹日。
    事  實
一、乙○○於民國（下同）八十八年二月五日凌晨一時十分許，駕駛車牌號碼ＲＰ─
    六三四二號自用小客車，沿台北縣樹林鎮○○街由迴龍往板橋方向行駛，行經樹
    林鎮○○街一百八十號前時，因同向同一車道之前方機車行駛速度較慢而欲超車
    ，適有甲○○騎乘車牌號碼ＦＵＹ─九一０號重型機車於對向車道由板橋往迴龍
    方向行駛，乙○○本應注意對面有來車交會時不得超車，且欲超越同一車道之前
    車時，須先按鳴喇叭二單響或變換亮光一次，前行車減速靠邊或以手勢或亮右方
    向燈表示允讓後，後行車始得超越，超越時應顯示左方向燈並於前車左側保持半
    公尺以上之間隔超過，行至安全距離後，再顯示右方向燈駛入原行路線，且依當
    時天候晴朗、夜間有照明、村里道路、速限四十公里、直路有快慢車道、路面乾
    燥無缺陷、無障礙物、視距良好、無號誌等情狀，並無不能注意之情事，竟疏未
    注意對向甲○○所騎乘而至之重型機車，即跨越行車分向線，且未依照規定於前
    車允讓後，於超越時顯示左方向燈，即貿然駛入對向車道（由板橋往迴龍方向）
    欲超越其前方機車，致其所駕自用小客車左前車頭在對向車道（由板橋往迴龍方
    向）撞擊甲○○所騎機車前輪蓋板及左踏板處，甲○○人車倒地，因而受有左脛
    腓骨骨折之傷害。乙○○見狀後，於其犯罪未發覺前，立即委託不詳姓名路人報
    案，向有偵查權限之警察自首。
二、案經乙○○自首及甲○○訴由台北縣警察局樹林分局報請台灣板橋地方法院檢察
    署檢察官偵查起訴。
    理  由
一、訊據被告乙○○雖坦承於前開時、地駕車與告訴人甲○○所騎乘機車擦撞，致甲
    ○○受傷之情，惟矢口否認有何過失傷害犯行，辯稱：伊前方有機車騎得很慢，
    伊打算要超車，剛把車頭往左偏，並未超過行車分向線，告訴人甲○○即騎車撞
    過來，非伊撞甲○○機車云云。然查：（一）本件交通事故之撞擊地點，係在告
    訴人甲○○所行駛之由板橋往迴龍方向車道上乙節，業據告訴人甲○○於警訊及
    偵查時指訴甚詳，並有警察拍攝之現場照片六張（附於偵卷第十七頁正面至第十
    九頁正面）、警製現場草圖及道路交通事故調查報告表（見偵卷第十一頁、第十
    二頁）各一份在卷可稽，依據卷附之道路交通事故調查報告表所示，告訴人甲○
    ○機車倒地之位置係於其所行駛之板橋往迴龍方向之快車道上，被告車輛則於撞
    擊甲○○機車後，復在迴龍往板橋方向車道上向前行駛一小段距離後始停車，撞
    擊地點確係在告訴人甲○○所行駛之由板橋往迴龍方向之快車道上無訛，被告辯
    稱係告訴人騎乘機車超越行車分向線而撞擊伊車云云，顯非可採。（二）且被告
    乙○○所駕車輛之車損情形為左前大燈破裂、左前葉子板凹損，業據被告於警訊
    時陳明（見偵卷第五頁正面），而告訴人甲○○機車則為車前輪蓋板及左側腳踏
    板損壞（見附於偵卷二十頁正面之車損照片兩張），亦核與告訴人上開所指訴之
    情節相符。
    （三）告訴人甲○○因本件交通事故而受有左脛腓骨骨折之傷害，亦據其提出台
    灣省立台北醫院診斷證明書一紙存卷足考。（四）按汽車在對面有來車交會時，
    不得超車；欲超越同一車道之前車時，須先按喇叭二單響或變換亮光一次，但不
    得連續密集按鳴喇叭或變換燈光迫使前車允讓；前行車減速靠邊或以手勢或亮右
    方向燈表示允讓後，後行車始得超越，超越時應顯示左方向燈並於前車左側保持
    半公尺以上間隔超過，行至安全距離後，再顯示右方向燈駛入原行路線，道路交
    通安全規則第一百零一條第二、三、五款分別定有明文。被告未注意對向車道有
    告訴人甲○○之來車，即欲超越前車而貿然駛入對向車道，復於超越時未顯示左
    方向燈（業據被告於偵查、本院審理時所自承），致撞擊甲○○所騎乘之機車，
    其有過失甚為明顯。此外，台灣省台北縣區車輛行車事故鑑定委員會亦同此意見
    ，有該會八十八年九月三十日八八北行字第一四一四號函所附北鑑字第八八七０
    九號鑑定意見書各一份附卷足考。（五）且被告之過失行為與告訴人甲○○受傷
    害間，復有相當因果關係。本件事證已明，被告過失犯行堪予認定。
二、核被告乙○○所為，係犯刑法第二百八十四條第一項前段普通過失傷害罪。查被
    告於肇事後犯罪未發覺前，即委請不詳姓名路人向有偵查權限之機關自首，業據
    其於警訊與本院訊問時陳明，符合刑法第六十二條前段規定，應依法減輕其刑。
    爰審酌被告並無前科（見卷附之台灣高等法院檢察署刑案紀錄簡覆表一份），素
    行尚佳，及其於本件交通事故之過失程度與情節，對被害人所造成損害，犯後態
    度等一切情狀，量處如主文所之刑，並諭知易科罰金之折算標準。
據上論斷，應依刑事訴訟法第二百九十九條第一項前段，刑法第二百八十四條第一項
前段、第六十二條前段、第四十一條，罰金罰鍰提高標準條例第一條前段、第二條，
判決如主文。
本案經檢察官蔡顯鑫到庭執行職務
中      華      民      國    八十九    年      二      月    二十九    日
                                      臺灣板橋地方法院交通法庭
                                          法  官  陳  翠  琪
右正本證明與原本無異。
如不服本判決，應於判決送達後十日內，向本院提出上訴狀。
                                          書記官  曹  秋  冬
中      華      民      國    八十九    年      三      月      三      日
附錄本案論罪科刑法條全文
刑法第二百八十四條
  因過失傷害人者，處六月以下有期徒刑、拘役或五百元以下罰金，致重傷者，處一
  年以下有期徒刑、拘役或五百元以下罰金。
  從事業務之人，因業務上之過失傷人者，處一年以下有期徒刑、拘役或一千元以下
  罰金，致重傷者，處三年以下有期徒刑、拘役或二千元以下罰金。


司法院資訊處製作；財團法人民間司法改革基金會備份。
